臺灣高等法院臺南分院刑事判決及補充判決
　　　　　　　　　　 　　　　94年度上重更(二)字第362號　Ａ
上　訴　人　臺灣嘉義地方法院檢察署檢察官
上　訴　人
即　被　告　甲○○
選任辯護人　李合法　律師
　　　　　　趙培皓　律師
上列上訴人因被告強盜殺人等案件，不服臺灣嘉義地方法院九十
三年重訴字第八號中華民國九十三年十月廿七日第一審判決（起
訴案號：臺灣嘉義地方法院檢察署九十三年度偵字第三七○六、
、四二三二、四四六九、四五七七號），檢察官就強盜殺人及恐
嚇取財部分，均提起上訴，然本院九十三年度上重訴字第九三八
號就恐嚇取財部分，漏未判決，茲就經最高法院第二次發回更審
部分（強盜殺人）及本院上訴審漏判部分（恐嚇取財），一併判
決如下：
    主  文
原判決關於甲○○強盜殺人部分及定執行刑部分，均撤銷之。
甲○○犯強盜罪而故意殺人，處無期徒刑，褫奪公權終身。
其他上訴駁回（即恐嚇取財未遂罪處有期徒刑壹年陸月部分）。
第二項所處無期徒刑，與上訴駁回所處有期徒刑壹年陸月，應執
行無期徒刑，褫奪公權終身。
    事  實
一、盜用電話部分（即本院上訴審漏判部分）：
　　甲○○（被訴違反動產擔保交易法部分，經原審處有期徒刑
    五月，另被訴加重竊盜罪部分，亦經原審處有期徒刑一年四
    月，均已分別確定）因收入不佳，且積欠多項債務，乃於民
    國（下同）九十三年四月間，前往嘉義市尋找工作機會，並
    至嘉義市○○街一五一號對面工地應徵，但未獲錄用，其因
    無錢花用，乃棲宿於該工地，因而發現工地對面上揭一五一
    號（屋主為丁○○）為無人居住空屋，且鐵門未鎖，遂入內
    居住（無故侵入住宅部份，未據告訴）。詎甲○○於擅住上
    揭空屋後，竟基於意圖為自己不法利益之概括犯意，自九十
　  三年五月二日起，至九十三年六月八日止，連續於附表編號
    01至11所示時間，盜用該屋內丁○○所設門號00-0000000號
    有線電話，而與他人通訊（盜用時間及秒數，如附表所示）
    ，藉以獲取免付電話費之財產上不法利益，足以生損害於屋
    主丁○○及中華電信股份有限公司電話費之收取（上揭盜用
    電話部分，係本院上訴審漏判）。甲○○於居住上揭房屋後
    ，並得知該空屋隔壁住戶（即嘉義市○○街一五三號）蒲廷
    文家中作息情形，而萌生歹念，竟基於意圖為自己不法所有
    之概括犯意，先於九十三年四月底某日下午，持上揭空屋內
    ，可供凶器使用扳手及螺絲起子各一支，拆卸毀壞空屋與蒲
    廷文住處（即一五三號房屋）間之三樓陽台鐵窗，並攜帶該
    一五一號空屋之客觀上可供兇器使用水晶花瓶一個（高約廿
    三公分、瓶口直徑約五公分、瓶底部直徑約十公分，重達二
    ‧三五台斤），自該鐵窗無故侵入蒲廷文家中（無故侵入住
    宅部分未據告訴），竊得蒲廷文所有置於二樓房間床頭櫃，
    以信封袋裝放現金新台幣（下同）一萬一千元及金項鍊二條
    ，並將上揭水晶花瓶一個，隨手置放於二樓蒲廷文房間床下
    ，再由上揭三樓鐵窗，爬回空屋，且將鐵窗放回原處，以掩
    飾其破壞鐵窗入內竊盜事實。旋於九十三年五月中旬某日下
    午，甲○○再承上不法所有之概括犯意，取下已遭破壞上揭
    鐵窗，無故又進入蒲廷文家中，亦在同上床頭櫃竊得以信封
    袋，裝現金約一萬一千元後離去。
二、強盜殺人部分：
　　甲○○因上揭二次竊盜得逞，又承前開竊盜不法所有之犯意
    ，於九十三年六月十三日下午一時三十分許，再次由上揭隔
    壁一五一號空屋三樓，取下已遭破壞鐵窗，侵入蒲廷文家中
    （即一五三號），甲○○為免發出聲響，乃赤腳前往二樓行
    竊，俟其進入二樓蒲廷文房間時，發現蒲廷文正於房內床上
    睡覺，乃輕聲在該房內床頭櫃，搜尋裝置財物信封袋，但未
    發現財物，適蒲廷文醒來，見狀大喊：「你在幹什麼？」，
    並起身阻擋甲○○去路，甲○○因行竊失風，急欲脫逃離去
    ，遂用力將蒲廷文推倒在地，蒲廷文為免甲○○逃走，乃自
    地上奮力爬起，擋住房間門口，並向前抓住甲○○，雙方因
    而發生拉扯，甲○○情急下，見其第一次行竊時所攜用以防
    身，而置於床鋪底下上揭水晶花瓶一個，為免遭蒲廷文將其
    逮捕扭送法辦，乃持該水晶花瓶，猛擊高齡七十五歲蒲廷文
    （按十七年八月十五日出生）後腦，致蒲廷文跌倒在床，惟
    蒲廷文又勉力爬起，續與甲○○扭打，甲○○為脫免逮捕，
    竟變更其竊盜犯意，而基於強盜殺人故意，明知蒲廷文年歲
    已高，身體虛弱，如以水晶花瓶，對其頭部重擊，會造成死
    亡結果，仍以該水晶花瓶，朝蒲廷文頭部猛擊多下，造成蒲
    廷文受有右頭頂二處，各略呈中文橫「人」字形八公分長及
    橫「大」字形五公分長撕裂傷，左頭頂一處呈中文倒「人」
    字形六公分撕裂傷，右枕部一處呈中文注音符號「ㄇ」字形
    三‧五分撕裂傷；左枕部二處各略呈中文注音符號「ㄚ」字
    形五公分撕裂傷及線形三公分撕裂傷；右頭骨兩處相連橢圓
    形呈一‧八公分乘一‧四公分壓迫性併凹陷性骨折、枕骨多
    處粉碎性骨折及顱底斜向線狀骨折，其中顱底斜向骨折長十
    五公分，自左前顱凹延伸至右中顱凹，額部、兩眼眶及周圍
    、右臉多處瘀傷，胸腹部三處瘀傷及手腳七處瘀傷，蒲廷文
    因頭部多處，受有鈍器傷及併多處顱骨骨折，致神經休克而
    死亡。甲○○見蒲廷文倒地後，已無法反抗，復接續上開竊
    盜而變更為強盜之犯意，而取走蒲廷文所有放置於房間床頭
    櫃提款卡二張（台灣銀行、郵局各一張）及蒲廷文短褲一件
    （內有黑色皮夾及鑰匙一支，皮夾內並有現金四千餘元）。
    甲○○因恐殺人犯行敗露，意圖為湮滅罪證，見地上流下甚
    多血液，乃隨手拿取屋內毛巾，擦拭地面血跡，並用毛巾蓋
    住蒲廷文頭部，防止血液繼續流出，再拿取屋內大浴巾，包
    裹蒲廷文上半身，避免自己身上沾染血跡後，將蒲廷文搬到
    床上，再將蒲廷文扛至三樓床上，然後再回二樓行兇房間，
    清理地面血跡及上揭水晶花瓶，並將擦拭完畢水晶花瓶，藏
    於浴室，把擦拭毛巾、沾血內衣及鞋子等物，再藏於蒲廷文
    家中三樓儲藏間水塔旁櫃上，又至三樓置放蒲廷文屍體處，
    拿取三樓之紅色及淡粉色棉被二條，將蒲廷文屍體包裹妥當
    ，並至三樓拿取膠帶，以纏綁固定上揭棉被，以利於搬動蒲
    廷文屍體，將蒲廷文屍體搬到隔壁空屋（即一五一號）三樓
    ，隨即將上揭鐵窗放好，並把蒲廷文屍體拖行至空屋（即一
    五一號）三樓水塔儲藏室內藏放，關閉儲藏室之門，掩飾上
    開犯行後，在該空屋二樓穿著完畢，並從其自蒲庭文房間所
    取回之蒲庭文短褲內皮夾，取出現金四千餘元（皮夾則棄置
    在空屋二樓後面房間床下，鑰匙一支則棄置空屋床邊桌上）
    ，而離去該空屋。
三、恐嚇取財未遂部分（即本院上訴審漏判部分）：
    甲○○於翌日即九十三年六月十四日凌晨約四、五時許，再
    回到上揭空屋三樓儲藏室，查看蒲廷文狀況，確定蒲廷文確
    已死亡無誤，又另基於意圖為自己不法所有犯意，利用其多
    次竊盜時所抄得蒲廷文家中資料及所竊得皮夾內資料，接續
    於下列所示時間，撥打電話給蒲廷文家屬，恫嚇下列虛假之
    事，欲以獲取財物：(1)首先於九十三年六月十四日上午七時
    四十九分許，又基於同上不法利益之概括犯意，盜用上揭空
    屋內00-0000000號電話（即附表編號12所示，盜用時間及秒
    數，如附表所示），撥打到蒲廷文家中裝設電話（00-00000
    00號），對接聽電話蒲廷文太太乙○○恫嚇稱：「蒲廷文在
    我手中，他欠我二百五十萬元，你要在中午前準備錢代償，
    否則準備收屍」等語，乙○○雖未準備金錢，然見蒲廷文整
    夜未歸，心生畏懼，而立即報警處理。(2)嗣於九十三年六月
    十五日上午七時五分、十三分許，甲○○在嘉義市○○路，
    接續二次，以公用電話（即嘉義市○○路四一○號000-0000
    號及嘉義市○○街五八六號000-0000號），撥打00-0000000
    電話到蒲廷文家中，向乙○○恫稱：「是否準備好錢，並要
    乙○○說出提款卡密碼，準備交錢」等語，乙○○雖心存畏
    怖，仍未依甲○○指示；甲○○撥打電話後，隨即搭乘火車
    北上台中市。(3)又於九十三年六月十五日上午十一時許，甲○○在台中市○○街四三號，再以公用電話0000000000號，
    撥打至蒲廷文女兒丙○○所使用行動電話，向丙○○恫稱：
    「請轉告乙○○，須配合交付金錢，蒲廷文即可釋放」等語
    ，亦造成丙○○心生畏怖。
四、旋警方接獲乙○○報案後，隨即勘查蒲廷文上開住處及隔壁
    空屋並進行採證，而於九十三年六月十六日上午十時許，在
    上揭空屋二樓客臥室，發現前揭鑰匙、皮夾（內有蒲廷文證
    件）及金項鍊一條，在空屋三樓儲藏室內，發現蒲廷文屍體
    （以上揭紅色及淡粉色棉被包裹屍體，並以上揭大浴巾蒙住
    面部，於棉被外並束以透明塑膠帶），再循線於九十三年六
    月廿一日下午四時三十分許，於台鐵自強號北上1020號火車
    ，行經台北縣樹林鎮車段時，在該火車上第十一車廂逕行拘
    提甲○○到案，並於同晚十時廿分許，帶同甲○○至蒲廷文
    上開住處二樓浴室紙箱內，查獲行兇用前揭水晶花瓶一個，
    及於三樓儲藏間水塔旁櫃上，查獲毛巾二條、沾血鞋子二雙
    、沾血內衣一件。
五、案經嘉義市警察局移送台灣嘉義地方法院檢察署檢察官偵查
    起訴。
    理  由
甲、證據能力部分：
    按刑事訴訟法第一百五十九條第一項固規定，被告以外之人
    於審判外之言詞或書面陳述，除法律有規定者外，不得作為
    證據。經查證人丁○○於警詢證稱，被告棄置被害人蒲廷文
    屍體於其所有空屋等情，雖屬證人丁○○於審判外之供述。
    然於本院更二審時，被告及其辯護人暨檢察官，均同意證人
    丁○○於警訊供述作為證據，經記明筆錄在卷（詳更二卷五
    六頁）。本院經核，證人丁○○，就被告棄置被害人蒲廷文
    屍體所在房屋為其所有，其所為供述，係客觀陳述，並無涉
    本件利害關係，應屬客觀可信。則依刑事訴訟法第一百五十
    九條之五第一項規定，自得採為證據，而有證據能力，合先
    說明。
乙、實體部分：
一、上訴人即被告上開強盜殺人及恐嚇取財事實，業據被告甲○○於警訊、原審偵審及本院審理時迭次自白，核與被害人配
    偶乙○○於警訊及原審時指訴相符，並經被害人蒲廷文女兒
    丙○○於原審及一五一號空屋屋主丁○○於警訊均證述明確
    ，且有刑事警察局九十三年六月十八日刑紋字第0930127824
    號鑑驗書（含指紋卡、現場採驗清單、採驗紀錄卡及照片）
    、嘉義市警察局刑警隊現場勘察報告（含現場圖、現場採驗
    清單、照片，詳警卷廿七至一三九頁）、九十三年六月十五
    日上午七時五分通話紀錄表、中華電信股份公司嘉義營運處
    發話號碼明細表三份、通話明細紀錄查詢作業單、扣押物品
    目錄表一紙、被害報告單四紙、保管書一紙、道路監視錄影
    照片六張、犯罪現場照片多張在卷可稽，並有水晶花瓶一個
    及在案發現場搜得留有被害人蒲廷文血跡毛巾、內衣、鞋子
    扣案足憑。
二、又本件命案發生後，經檢察官前往命案現場履勘，並就被害
    人屍體解剖，發現被害人蒲廷文因頭部多處鈍器傷併多處顱
    骨骨折致神經休克死亡，有勘驗筆錄、解剖筆錄、訊問筆錄
    、相驗屍體證明書、驗斷書、解剖報告及法務部法醫研究所
    法醫所醫鑑字第○九一三號鑑定書附於相驗卷足佐（詳九
    十三年相字三六四號相驗卷七四至八五頁）。次按頭部為人
    體極為脆弱部位，任何外力重擊，均可能導致死亡，乃眾所
    皆知，參以被告本件持以犯案所用水晶花瓶，經本院更一審
    當庭勘驗結果：為水晶材質，重達二‧三五台斤，高約廿三
    公分、瓶身上窄底部下寬、瓶口直徑約五公分、瓶底部直徑
    約有十公分等情（詳更一卷五八、五九頁），該水晶花瓶亦
    經檢察官於偵查中勘驗，而製有九十三年七月十三日勘驗筆
    錄及現物照片在卷可憑（詳九十三年偵字第三七○六號偵查
    卷三六至三七頁）。足見該花瓶係屬水晶材質，質地堅硬，
    不易粉碎，且瓶口上窄底部下寬，方便手握施力，其重量又
    不輕，以之為兇器重擊，所致傷害必然嚴重，被告竟持以多
    次猛擊被害人之脆弱、重要頭部，將足以致被害人死亡，至
    屬明顯，應為被告所明知。參酌被害人蒲廷文案發時為七十
    五歲高齡長者，反抗能力應非強大，被告倘無殺死被害人意
    思，當於被害人遭其擊倒後，無力反抗時，即可迅速逃離現
    場，其捨此不為，猶多次猛擊被害人頭部，造成被害人頭部
    受有多處鈍器傷，併多處顱骨骨折之重大傷害，被告下手至
    重，足認被告殺意堅定，且被告於猛擊被害人倒地後，未為
    任何救治措施，反將被害人移至隔壁空屋三樓儲藏室之隱匿
    房間藏放，益徵本件被告，係出於殺人故意，灼然明甚。
三、至本件案發後，警方在被告所無故侵入居住上揭空屋內，即
    嘉義市○○街一五一號二樓客臥室內，何以並發現有蒲廷文
    所有鑰匙、皮夾（內有蒲廷文證件）等物。經查，該等物品
    （即鑰匙、皮夾）係被告在拿取被害人提款卡二張時，亦同
    時拿取被害人蒲廷文短褲一件（內有鑰匙一支、皮夾及其內
    現金四千餘元），於被告返回其上開藏身空屋內，將短褲內
    皮夾中現金四千餘元取出後，而將短褲內鑰匙一支及皮夾，
    均棄置在上開一五一號二樓臥室內等情，已據被告於本院更
    二審時供明在卷（詳更二卷七四頁），併此敘明。
四、綜上所述，堪認被告於偵審中所為任意性自白，具有相當程
    度真實性，而足以確信被告前述自白事實，係屬真實。是被
    告強盜殺人及恐嚇取財未遂暨盜用電話犯行，均事證明確，
    堪以認定。
丙、論罪科刑
一、強盜殺人部分：
  (一)按竊盜因脫免逮捕，而當場施以強暴，依刑法第三百二十九
    條，應以強盜論，又其當場所施強暴，即係殺人行為，應成
    立犯強盜罪而故意殺人之結合犯，不得謂以強盜論之行為，
    即為殺人罪本身行為，係一行為而觸犯殺人與強盜之數罪名
    （最高法院三十年上字第二○一一號判例參照）。又按強盜
    與竊盜，僅係取得財物手段不同，就其圖得不法所有，以非
    法方法取得他人財物而言，兩者並無差異，倘原以竊盜犯意
    著手行竊，於財物未經入手之際，因被事主發覺，而當場施
    以強暴、脅迫，已至使不能抗拒，嗣後復強取他人之物，顯
    可認其圖為不法所有取得他人財物之犯意，仍相一貫，僅於
    中途變更竊盜手段為強取而已，其本質上已屬強盜行為，自
    應逕論以強盜罪，縱其實施強暴、脅迫行為之動機，併有因
    脫免逮捕為，尚不得執此謂其僅成立刑法第三百二十九條準
    強盜罪（最高法院八十六年台上字第二三○○號判決參照）
    。再按強盜而故意殺人，並不以出於預定計劃為必要，只須
    行為人以殺人為實施強劫方法，或在行劫之際故意殺人，亦
    即凡利用實施強盜時機，而故意殺人者，均足當之（最高法
    院九十三年台上字第一○一一號判決參照）。
  (二)查本件被告自始即具有竊盜之主觀犯意，業據被告於更一審
    時坦承在卷（詳更一卷四一、六二頁）。於侵入被害人蒲廷
    文房間，著手搜尋被害人放置於床頭櫃之財物，雖尚未有所
    得，後因被被害人蒲廷文發覺，為免逮捕，即以水晶花瓶擊
    斃蒲廷文，致使不能抗拒，並於被害人蒲廷文身亡後，再取
    走被害人之財物（即提款卡二張、短褲一件、黑色皮夾一個
    及鑰匙一支，暨皮夾內現金四千餘元），足見被告紿終基於
    一貫為自己不法所有取得被害人蒲廷文財物之犯意，而後雖
    由最初竊盜犯意，變更其竊盜手段為強盜行為，而成立強盜
    罪，並利用其實施強盜時機，而故意殺人，依前說明，被告
    所犯強盜罪與殺人罪相結合，應構成刑法第三三二條第一項
    犯強盜罪而故意殺人之結合犯。至被告雖於殺害蒲廷文後，
    始取走被害人財物，然被告擊斃被害人蒲廷文，而取走財物
    ，顯見被告係以強暴方法，使被害人不能抗拒，而強取其財
　　物，應認其為自己不法所有意圖，始終一貫，雖由最初竊盜
  　犯意，變更為強盜行為，但乃係為遂行上開同一不法所有竊
    盜意圖，自不另構成竊盜罪名，併予敘明。
  (三)再按殺人後進而損壞、遺棄屍體，若單純係為湮滅證據或犯
    罪痕跡者，即屬殺人結果，而應成立牽連犯；又按行為人殺
    人後，並將屍體遺棄河內，其棄屍行為，係殺人結果，具有
    牽連犯關係，按諸公訴不可分原則，檢察官既就殺人部分起
    訴，其效力自及於棄屍部分（最高法院二十七年上字第二八
    二六號、二十九年上字第一五六二號判例參照）。經查：(1)
　  本件被告於殺害被害人蒲廷文後，將蒲廷文屍體以棉被、膠
    帶包裹妥當，搬動至隔壁空屋（即一五一號）三樓水塔儲藏
    室內藏放，核其所為，係犯刑法第二百四十七條第一項遺棄
    屍體罪。(2)另觀諸被告於擊斃衼害人蒲廷文後，即擦拭及處
    理案發現場所遺留血跡及藏放蒲廷文衣物，又將蒲廷文屍體
    ，以紅色及淡粉色棉被二條包裹妥當，並以膠帶纏綁固定，
    搬動至隔壁空屋（即一五一號）三樓後，隨即將上揭鐵窗放
    好，再把蒲廷文屍體拖行至空屋（即一五一號）三樓水塔儲
    藏室內藏放，關閉儲藏室之門等情。暨參酌被告自承：我怕
    屍體（即指蒲廷文屍體）被發現，我的犯行敗露，才將被害
    人屍體包裏藏放在隔壁空屋三樓水塔儲藏室內等情（詳更一
    卷四一、六三頁）。由此可見，本件被告顯係為避免其殺人
    犯行敗露，而為上開掩飾、湮滅其殺人之罪證至明。是被告
    藏放及遺棄屍體行為，應屬其殺人所生結果，而有牽連犯裁
    判上一罪關係，自應從一重以強盜殺人罪處斷。(3)雖公訴人
　  就被告遺棄屍體犯行，未予提起公訴，然起訴書就該部分犯
    罪事實，已有論及，且該部分犯行與起訴強盜殺人部分，具
    有牽連犯關係，為裁判上一罪，其效力及於遺棄屍體部分，
    是本院就被告遺棄屍體部分自得審理，附此敘明。
  (四)至於被告殺害被害人後，又拿取蒲廷文家中之毛巾、大浴巾
    、棉被及膠帶等物，以處理被害人屍體部分。經查，原審判
    決係以：「被告辯稱，係當時為擦拭血跡或纏裹蒲廷文屍體
    所取用，並無不法所有之意圖，又觀諸警方所查獲情形，亦
    認為被告所辯尚屬合理，且查無積極證據，足認被告有該部
    分竊盜犯行，則該部分犯罪，自屬不能證明，本應為無罪判
    決之諭知；然公訴人認該部分犯行，與被告所犯加重竊盜罪
    間，有連續犯裁判上一罪關係，而不另為無罪諭知」等情，
    有原判決正本在卷可憑（詳卷附原判決第十頁）。茲本件被
    告所犯加重竊盜罪部分，既經原審判處有期徒刑一年四月確
    定。則被告上開於殺害被害人後，又拿取被害人家中之毛巾
    、大浴巾、棉被及膠布等物部分，即亦屬已經判決確定，而
    不在本次更二審之審理範圍，併此敘明。
二、本院上訴審漏判部分（即恐嚇取財未遂及盜用電話部分）
  (一)查原判決除認定被告基於概括犯意，連續自九十三年五月二
    日起至九十三年六月八日止，連續盜用附表編號01至11所示
    電話外，並認定被告，嗣於九十三年六月十四日，於殺害被
    害人後，又承上開之盜用電話犯意，再度盜用附表編號12所
    示電話，對被害人家屬進行恐嚇，因認被告上開所犯連續盜
    用電話部分犯行（電信法第五十六條第一項之罪），與被告
    對被害人家屬恐嚇取財犯行（刑法第三百四十六條第三項、
    第一項之罪）間，有方法結果牽連關係，而從一重論以恐嚇
    取財未遂罪，有原審判決在卷可憑。
  (二)又被告上開犯行，經原審判決後，檢察官循被害人乙○○請
    求，就被告所犯強盜殺人及恐嚇取財犯行，均提起上訴，有
    檢察官上訴書在卷可憑（詳本院上訴卷四○至四一頁），則
    本件被告犯行，原審判決經檢察官上訴部分，自含上開被告
    盜用附表所示電話及恐嚇取財未遂犯行在內。然本院上訴審
    （九十三年度上重訴字第九三八號）判決，就被告所犯盜用
    附表所示電話及恐嚇取財未遂犯行部分，卻漏未判決。茲經
    本院更二審發覺，乃另簽分本院九十四年度上訴字第八九三
    號案件，並於本次更二審程序，一併予以補充判決。因本件
    被告所犯恐嚇取財未遂罪與其所犯盜用電話犯行，二者間係
    有方法結果牽連關係，為裁判上一罪，本院補充判決部分，
    自及於被告所犯盜用電話犯行，合先說明。
  (三)查被告連續於附表編號01至12所示時間，盜用被害人丁○○
    空屋內所設有線電話，核其所為，係犯電信法第五十六條第
　  一項意圖為自己不法之利益，盜用他人電信設備通信罪。至
    電信法第五十六條第一項之罪，係以意圖為自己或第三人不
    法之利益，使用有線、無線或其他電磁方式，盜接或盜用他
    人電信設備通信者為要件。本罪處罰詐得免繳電信通信費用
    之不法利益規定，乃刑法詐欺得利罪特別法，依特別法優於
    普通法原則，自毋庸再論以刑法詐欺得利罪。且按本罪構成
    要件，所稱以有線、無線或其他電磁方式，盜接或盜用他人
    電信設備通信者，並不限於以盜拷他人行動電話之序號、內
    碼等資料於自己手機內，為盜用唯一方式，其他諸如：利用
    他人住宅內有線電話，盜打他人電話為通信行為；或在住宅
    外電話接線箱內，盜接他人之有線電話線路，以自己之電話
    機盜打他人電話為通信行為；或意圖為自己不法之所有，竊
    取他人之行動電話手機，進而為盜打通信之行為；或僅以使
    用竊盜之意思，擅取他人之行動電話手機為盜打通信之行為
    等，不一而足，皆成立本罪（最高法院八十八年度台非字第
    四三號判決參照），併此敘明。至被告先後多次盜用前揭空
    屋之電信設備通信犯行，時間緊接，所犯係構成要件相同罪
    名，顯係基於概括犯意反覆為之，為連續犯，應論刑法第五
    十六條規定，論以一罪（該連續盜用他人電信設備通信犯行
    部分，已據公訴人於原審追加起訴，詳原審卷一二一頁）。
  (四)至被告接續多次撥打電話對被害人家屬進行恐嚇取財行為，
    核被告所為，係犯刑法第三百四十六條第三項、第一項恐嚇
    取財未遂罪（按該部分起訴書事實欄，已載明被告係以虛假
    事實，為恫嚇行為，本院就該部分恐嚇取財未遂犯行，自得
    加以審理，又公訴人於原審亦當庭陳述變更起訴法條，詳原
    審卷七四頁）。又刑法第三百四十六條第一項恐嚇取財罪，
    與刑法第三百三十九條第一項詐欺取財罪，二者區別，在於
    前者係施用使人心生畏怖恐嚇手段，致被害人心生畏懼，明
    知不應交付財物而交付，後者則係施用詐術手段，使人陷於
    錯誤，誤信為應交付財物而交付。然上開恐嚇手段，常以虛
    假事實為內容，故有時亦不免含有詐欺性質，倘含有詐欺性
    恐嚇取財行為，足使人心生畏懼時，自應僅論以高度恐嚇取
    財罪，殊無再適用詐欺取財罪餘地（最高法院八十四年度上
    字第一九九三號判決參照）。依此，本件被告對被害人家屬
    恐嚇取財行為，自無再論以詐欺取財罪餘地，亦併為說明。
    至被告先後多次向乙○○、丙○○，以虛假事實，進行恐嚇
　　取財行為，係在密接時間、地點，就同一犯罪構成事實，本
  　單一犯意接續進行，以實現一犯罪構成要件之單一行為，為
    接續犯；又被告以一接續虛假事實進行恐嚇取財行為，同時
    分別侵害乙○○、丙○○二人自由法益，為以一行為觸犯數
    罪名，係想像競合犯，應依刑法第五十五條前段規定，從一
    重論處。又被告所犯上開恐嚇取財未遂罪及連續盜用他人電
    信設備通信罪間，有方法結果牽連關係，為牽連犯，應依刑
    法第五十五條規定，從一重論以恐嚇取財未遂罪；另被告著
    手於恐嚇取財犯罪而未遂，併依刑法第二十六條前段規定，
    減輕其刑。
三、又被告所犯上開犯強盜罪而故意殺人結合罪及恐嚇取財未遂
    罪間，犯意各別，行為互殊，且所犯係構成要件不同罪名，
    自應分論併罰。至被告雖曾因偽造有價證券案件，經台灣台
    南地方法院，以八十四年度訴字第一○三二號，判處有期徒
    刑三年二月確定，於八十六年一月廿一日假釋出監，並於八
    十七年十月十九日縮刑期滿執行完畢，有臺灣高等法院被告
    全國前案紀錄表在卷可憑。然被告自上開刑之執行完畢後，
    迄九十二年十月十八日止，即已滿五年。而本件被告上開犯
    行，係於九十三年五、六月發生，顯已逾五年期間。是本件
    被告犯行，尚不構成累犯，併為敘明。
丁、撤銷改判部分（即強盜殺人部分）：
  (一)原判決以被告罪證明確，因予論罪科刑，固非無見。惟查：
    (一)公訴人已於起訴書，論及被告遺棄屍體犯行，該部分與起
    訴強盜殺人犯行，有牽連犯裁判上一罪關係，則檢察官起訴
    效力，自及於遺棄屍體部分，原判決就遺棄屍體部分，未予
    一併審理，顯有對於已受請求事項而未予判決之違誤。(二)又
    原判決對被告竊取被害人財物之行為，與強盜而故意殺人罪
　　間，究具有如何之法律關係，未予說明，亦有判決理由欠備
  　之違法。依上所述，被告上訴意旨，指摘原判決關於強盜殺
    人部分量刑過重，經本院審理結果，固無理由，另檢察官上
    訴，指認原判決量刑過輕，雖亦無足取（詳如後述）。然原
    判決既有可議，即屬無可維持，自應由本院將原判決關於強
    盜殺人及定應執行刑部分，均撤銷改判。爰審酌被告正值年
    輕力壯，不思戮力生產，且與被害人素不認識，僅為脫免逮
    捕及偷竊錢財，起意殺人，不　惜剝奪被害人生命，手段兇
    殘，對社會治安，危害甚大，造成無法彌補傷害，並使被害
    人家屬終生傷痛，且被告在被害人死亡後，仍續向被害人家
    屬恐嚇取財，量刑本不宜輕處，惟念其犯後態度尚佳，坦認
    所有犯行，具有悔意等一切情狀，本院認應給予其機會，改
    過向上，對被告量處無期徒刑，並依刑法第三十七條第一項
    規定，宣告褫奪公權終身，以資懲儆。另被告犯罪所用水晶
    花瓶一個，經查並非被告所有，已據被告供明在卷，爰不予
    宣告沒收。
  (二)至被告上訴意旨，請求從輕量刑，檢察官依被害人家屬聲請
    提起上訴，認原判決量刑過輕，請求判處被告極刑云云。惟
    按關於刑之量定，係屬實體法上賦予法院得為自由裁量之事
    項，倘其未有逾越法律所規定之範圍，或濫用其權限，即不
    得任意指摘為違法（最高法院七十五年台上字第七○三三號
    判例參照）。爰審酌本件被告自案發後，即坦承犯行，於偵
    審中，接受審判時，迭次表示深切悔悟，雖迄今尚未能與被
    害人家屬達成和解，賠償損害，但係因被告家有年老雙親，
    又有二歲幼子，均賴其負擔家計，家庭經濟甚窘，無力支付
    ，參以被告因失業經濟拮据，鋌而走險，行竊失風，情急失
    慮，致罹重典，其犯行手段，固非可諒，但姑念其本性應非
    惡大，非無改過遷善可能，若處以極刑，雖可消被害人心中
    怨恨，但難慰其內心悲痛，反之，如予被告一線生機，讓其
    重新做人，以其餘生彌補被害人家屬損害，對被告及被害人
    家屬應更具價值及實益，依此，本院認尚無對被告處以極刑
    必要，爰認對被告量處無期徒刑，核為允當。
戊、上訴駁回部分（即恐嚇取財未遂及盜用電話部分）：
　(一)關於被告恐嚇取財未遂及盜用電話違反電信法部分，原判決
  　以被告罪證明確，因予適用電信法第五十六條第一項，刑法
　　第十一條、第五十六條、第三百四十六條第三項、第一項、
  　、第二十六條前段，罰金罰鍰提高標準條例第一條前段規定
  　，並審酌被告自案發後，坦承犯行，於偵審中，接受審判時
    ，表示深切悔悟等一切情狀，對被告所犯恐嚇取財未遂罪，
    量處有期徒刑一年六月，以資懲儆。
  (二)本院經核，原判決關於被告上開所犯恐嚇取財未遂及盜用電
    話違反電信法部分，認事用法，均無違誤，量刑亦稱妥適，
    檢察官上訴意旨，循被害人家屬請求，而指摘原判決不當云
    云，本院認就被告所犯恐嚇取財未遂部分，該罪法定本刑為
    六月以上，五年以下之有期徒刑，原判決量處被告有期徒刑
    一年六月，尚屬適當，符合罪刑相當原則。依上所述，檢察
    官此部分上訴，為無理由，應予駁回。
己、定應執行刑部分：
    又被告所犯強盜殺人罪所處無期徒刑，褫奪公權終身，與被
    告所犯恐嚇取財未遂罪所處有期徒刑一年六月，應依刑法第
    五十一條第四款規定，定其應執行刑為無期徒刑及褫奪公權
    終身。
庚、關於「恐嚇取財及盜用電話」上訴問題
　　本件被告所犯連續盜用電話，所犯電信法第五十六條之罪，
  　與被告所犯刑法第三百四十六條恐嚇取財罪，二罪依牽連犯
    關係，從一重論以被告恐嚇取財未遂罪，其中刑法第三百四
    十六條之罪，依刑事訴訟法第三百七十六條第六款規定，係
    屬為不得上訴第三審案件。然本件被告所犯電信法第五十六
    條之罪，其法定刑為有五年以下有期徒，不在刑事訴訟法第
    三百七十六條所列不得上訴第三審案件，則本件被告所犯上
    開二罪，被告及檢察官，自均得上訴第三審，併此敘明。
據上論斷，應依刑事訴訟法第三百六十九條第一項前段、第三百
六十四條、第二百九十九條第一項前段，刑法第三百三十二條第
一項、第五十五條、第五十一條第四款、第三十七條第一項，判
決如主文。
本案經檢察官范文豪到庭執行職務。
中　　華　　民　　國　　94　　年　　9 　　月　　22　　日
                  刑事第六庭    審判長法　官　蔡崇義
                                      法　官　吳永宋
                                      法　官　董武全
以上正本證明與原本無異。
如不服本判決，應於收受本判決後十日內向本院提出上訴書狀。
其未敘述上訴理由者並得於提起上訴後十日內向本院補提理由書
狀（均須按他造當事人之人數附繕本）「切勿逕送上級法院」。
　　　　　　　　　　　　　　　　　　　書記官　許美惠
中　　華　　民　　國　　94　　年　　9 　　月　　23　　日
附錄法條：
刑法第三百三十二條第一項：
犯強盜罪而故意殺人者，處死刑或無期徒刑。
刑法第二百四十七條第一項：
損壞、遺棄、污辱或盜取屍體者，處六月以上五年以下有期徒刑
損壞、遺棄或盜取遺骨、遺髮、殮物或火葬之遺灰者，處五年以
下有期徒刑。
電信法第五十六條第一項：
意圖為自己或第三人不法之利益，以有線、無線或其他電磁方式
，盜接或盜用他人電信設備通信者，處五年以下有期徒刑，得併
科新台幣一百五十萬元以下罰金。
刑法第三百四十六條第一項、第三項：
意圖為自己或第三人不法之所有，以恐嚇使人將本人或第三人之
物交付者，處六月以上五年以下有期徒刑，得併科一千元以下罰
金。
前二項之未遂犯罰之。
附表（即00-0000000號有線電話，詳嘉市警察局七號警訊卷
      二三、二六頁）
┌──┬─────────┬──────┬────┐
│編號│    盜用時間      │盜用電話號碼│盜用秒數│
├──┼─────────┼──────┼────┤
│ 01 │93.05.02.11:36:58 │ 00-0000000 │   52   │
├──┼─────────┼──────┼────┤
│ 02 │93.06.06.20:35:44 │ 00-0000000 │   42   │
├──┼─────────┼──────┼────┤
│ 03 │93.06.06.20:38:24 │ 00-0000000 │   26   │
├──┼─────────┼──────┼────┤
│ 04 │93.06.06.20:53:19 │ 00-0000000 │   67   │
├──┼─────────┼──────┼────┤
│ 05 │93.06.06.20:55:31 │ 00-0000000 │  324   │
├──┼─────────┼──────┼────┤
│ 06 │93.06.08.08:47:56 │ 00-0000000 │    2   │
├──┼─────────┼──────┼────┤
│ 07 │93.06.08.08:48:16 │ 00-0000000 │  151   │
├──┼─────────┼──────┼────┤
│ 08 │93.06.08.08:56:39 │ 00-0000000 │   69   │
├──┼─────────┼──────┼────┤
│ 09 │93.06.08.08:59:43 │ 00-0000000 │   30   │
├──┼─────────┼──────┼────┤
│ 10 │93.06.08.09:01:09 │ 00-0000000 │   32   │
├──┼─────────┼──────┼────┤
│ 11 │93.06.08.09:01:56 │ 00-0000000 │   70   │
├──┼─────────┼──────┼────┤
│ 12 │93.06.14.07:49:58 │ 00-0000000 │   83   │
└──┴─────────┴──────┴────┘
